【裁判字號】    98,審聲,55
【裁判日期】    980209
【裁判案由】    聲明異議
【裁判全文】
臺灣高雄地方法院民事裁定              98年度審聲字第55號
異  議  人  乙○○
相  對  人  甲○○
上列當事人間給付票款強制執行事件，異議人對於中華民國97年
12月31日本院民事執行處司法事務官所為97年度司執字第63906
號裁定提出異議，本院裁定如下：
    主  文
異議駁回。
    理  由
一、按強制執行事件，由法官或司法事務官命書記官督同執達員
    辦理之。本法所規定由法官辦理之事項，除拘提、管收外，
    均得由司法事務官辦理之。強制執行法第3 條及法院組織法
    第17條之2 第1 項第2 款分別定有明文。又當事人或利害關
    係人，對於執行法院強制執行之命令，或對於執行法官、書
    記官、執達員實施強制執行之方法，強制執行時應遵守之程
    序，或其他侵害利益之情事，得於強制執行程序終結前，為
    聲請或聲明異議；前項聲請或聲明異議，由執行法院裁定之
    。亦為強制執行法第12條第1 項、第2 項所明定。則依上開
    條文規定，司法事務官於強制執行程序中就當事人或利害關
    係人依第12條所為之聲請或聲明異議，自得立於執行法院之
    地位先為准駁之裁定（處分）。次按司法事務官處理事件所
    為之處分，與法院所為者有同一之效力。當事人對於司法事
    務官處理事件所為之終局處分，得於處分送達後10日之不變
    期間內，以書狀向司法事務官提出異議。司法事務官認前項
    異議有理由時，應另為適當之處分；認異議為無理由者，應
    送請法院裁定之。法院認第一項之異議為有理由時，應為適
    當之裁定；認異議為無理由者，應以裁定駁回之。民事訴訟
    法第240 之3 條及第240 之4 條亦分別定有明文。本件異議
    人係對本院民事執行處司法事務官所為之執行處分聲明異議
    （即駁回異議人強制執行之聲請），司法事務官認其異議無
    理由而送請本院為裁定，經核與上開條文規定要件及意旨相
    符，尚無處理程序或權限上之瑕疪，先予說明。
二、經查，本件異議人執本院97年度司執字第50643 號債權憑證
    ，聲請就債務人在第三人花旗銀行鳳山分行及新興分行之存
    款債權為強制執行。經本院民事執行處（下稱執行法院）依
    強制執行法第115 條規定核發押命令後，雖已合送達各該第
    三人，但並未能送達與債務人，執行法院乃於97年9 月16日
    及同年10月14日兩次通知異議人應聲請公示送達以使該執行
    命令合法發生效力，而異議人於10月8 日及11月1 日分別收
    受送達後，並未提出聲請，執行法院乃依強制執行法第28條
    之1 規定駁回其聲請等情，業經本院依職權調取上開執行卷
    查明屬實。
三、異議意旨略以：本件執行命令已合法送達第三人而發生其效
    力，縱未能送達債務人，並不因影響該執行命令之效力，且
    對債務人之送達係「得」為公示送達而非「應」為公示送達
    ，原裁定認應為公示送達，顯有違誤。又伊就執行法院所為
    命伊聲請公示送達之通知，業已提出異議，而執行法院在未
    經准駁前，即以伊未為聲請而駁回強制執行，其處理程亦有
    瑕疪，爰請求廢棄原裁定等語。
四、按債權人於執行程序中應為一定必要之行為，無正當理由而
    不為，經執行法院再定期限命為該行為，無正當理由逾期仍
    不為，致強制執行程序不能進行時，執行法院得以裁定駁回
    其強制執行之聲請，強制執行法第28條之1 定有明文。又同
    法第第115 條之命令，應送達於債務人及第三人，亦為同法
    第第118 條第1 項所明定。故依上開條文規定，本件執行命
    令顯「應」送達與債務人，而非如異議人所稱係「得」送達
    而已。至該條第2 項雖規定該執行命令於送達第三人時發生
    效力，但僅指該執行命令已對第三人發生其效力，第三人不
    得為違背執行命令效力之行為，並非謂該執行命令即不應再
    合法送與債務人。否則，如此解釋結果，將使債務人喪失其
    知悉有執行命令而得聲明異議之機會，此從同法第122 條規
    定應預留債務人維持生活所需債權之意旨即明（若債務人不
    知有該執行命令，如何能據以聲明異議以資救濟）。異議人
    認僅係「得」而「應」送達，尚有誤解。另強制執行程序，
    除本法有規定外，準用民事訴訟法之規定，為同法第30條之
    1 所明定。則有關公示送達之聲請，依民事訴訟法第142 條
    第2 項及第149 條規定，自應由本件異議人為之。而異議人
    經執行法院兩次通知後，並未提出公示送達之聲請，為其所
    不爭執，此項不為聲請，既足使執行命令之效力及其應有之
    救濟程序受到影響，應屬債權人於執行程序中應為一定必要
    之行為，且若異議人不為此行為，因送達程序不合法將導致
    後續之強制執行程序不能進行（例如之嗣後之收取命令等）
    ，故執行法院以異議人不為此一行為而駁回其強制執行之聲
    請，於法即無違誤。至異議人雖對執行法院之通知表示異議
    ，但該通知係促請異議人應為聲請之表示，且異議人之異議
    內容仍在爭執是否應為公示送達，自得併同為裁定，異議人
    此部分論述，亦不足採。從而，執行法院基此而駁回其強制
    執行之聲請，即無違誤。異議意旨指摘原裁定不當，求予廢
    棄，為無理由，應予駁回。
五、據上論結：本件異議為無理由，依強制執行法第30條之1 、
    民事訴訟法第240 條之4 第3 項後段，裁定如主文。
中    華    民    國    98    年    2     月    9     日
                            民事第二庭
                                法  官  林紀元
以上正本係照原本作成。
如不服本裁定應於送達後10日內向本院提出抗告狀，並繳納裁判
費新台幣1,000元。
中    華    民    國    98    年    2     月    9     日
                                書記官  蔡靜雯


司法院資訊處製作；財團法人民間司法改革基金會備份。
